【裁判字號】    92,易,275
【裁判日期】    920506
【裁判案由】    妨害自由等
【裁判全文】
臺灣屏東地方法院刑事判決                          九十二年度易字第二七五號
    公  訴  人  臺灣屏東地方法院檢察署檢察官
    被      告  乙○○
    被      告  甲○○
    被      告  丙○○
右列被告因妨害自由等案件，經檢察官提起公訴（九十一年度偵字第三九五八號），
本院判決如左：
    主  文
乙○○、甲○○、丙○○共同以強暴、脅迫妨害人行使權利，乙○○處有期徒刑貳月
，甲○○處拘役參拾日，丙○○處有期徒刑參月，如易科罰金，均以參佰元折算壹日
，乙○○、甲○○均緩刑貳年。
    事  實
一、乙○○、丙○○為兄弟，二人與甲○○係朋友關係。緣丙○○懷疑丁○○於日前
    毆打其表弟陳志順，雙方因生糾紛，民國九十一年五月二十六日上午一時許，丙○○在屏東縣潮州鎮發現丁○○與其友人潘英銓各自騎乘機車，乃由乙○○駕駛
    車牌號碼ＷＬ─三三一九號自小客車，丙○○坐於駕駛座旁，後載甲○○、陳志
    順、潘世昌等人，尾隨丁○○至同縣崁頂鄉○○路與潮州鎮交界處（一八七線通
    路南下車道），乙○○、丙○○、甲○○等為強行攔下丁○○，竟共同基於妨害
    自由之犯意聯絡，由乙○○以該自小客車靠近丁○○機車，丙○○再以「﹂８３
    不停車，就撞死你」等語脅迫，並由乙○○將自小客車斜向橫於丁○○機車前之
    強暴方式，逼迫丁○○將機車停下，次為防止丁○○離去，並由甲○○上前，將
    丁○○之機車扭轉熄火，以此方式妨害丁○○駕車行進之權利。
二、案經丁○○訴由屏東縣警察局東港分局報請台灣屏東地方法院檢察署檢察官偵查
    起訴
    理  由
一、訊據被告乙○○、甲○○、丙○○均否認有何妨害自由犯行，被當乙○○辯稱：
    「我剛好開到丁○○旁邊，不是刻意開到他旁邊，這時丙○○把車窗搖下來叫丁○○下車，丁○○就停車，我隨後就把車子開停在他們前面」，被告甲○○固不
    諱言將丁○○之機車熄火，惟辯稱：「我們不是橫的停車，是車子停路邊後，丙○○下來，向他揮手叫他停車」，被告丙○○辯稱：「我告訴潘英銓說你們車子
    停下來，我有事情要問丁○○，當時潘英銓騎在丁○○前面，他們就停下來，我
    沒有叫丁○○停車」云云。經查：
（一）右揭事實，業據告訴人丁○○於偵查及本院審理中指述甚詳，核與證人潘英銓
      證述情節相符。
（二）被告丙○○於檢察官偵訊中坦承：「我叫丁○○停下」等語（九十年度偵卷第
      三九五八面），於本院中坦承：「後來我剛好在潮州遇到丁○○、我朋友潘英
      銓，我看到他們離開電動玩具場，我們就追上去，是我告訴乙○○叫他追上丁○○的機車，乙○○之前也知道丁○○和陳志順的糾紛，乙○○本來說不要追
      ，我就跟乙○○說先追他下來，問他為何說「同村的人我都照打這些話」，乙○○就追上他，靠在他機車旁」等語，足見被告乙○○所辯係剛好開到丁○○
      旁邊等語不足採信，又被告丙○○於本院不諱言潘英銓所騎乘的機車係於告訴
      人丁○○之前，則被告丙○○既係為與告訴人丁○○理論，衡情自無於行進中
      越過後方之丁○○令在前方中之潘英銓轉告之理，再被告乙○○車上計有五人
      ，告訴人丁○○復與被告丙○○前已有糾紛，時值深夜，衡情告訴人丁○○苟
      非受有被告乙○○以車輛逼停，當無停車之理，綜上所述，被告丙○○、乙○○、甲○○所辯顯不足採，事證明確，被告丙○○、乙○○、甲○○犯行堪以
      認定。
二、核被告丙○○、乙○○、甲○○所犯，係犯刑法第三百零四條第一項之強制罪。
    被告丙○○、乙○○、甲○○就上開犯行，有犯意聯絡及行為分擔，均為共同正
    犯。公訴意旨於犯罪事實欄固載明被告乙○○等以靠近丁○○、潘英銓之強暴方
    式逼迫丁○○、潘英銓停車，惟查告訴人丁○○於本院指：「潘英銓本來沒有被
    攔下，看到我被攔下，才回頭過來找我」等語，是就妨害潘英銓行使權利部分，
    應認被告丙○○、乙○○、甲○○犯罪即屬不能證明，惟此部分與前開論罪科刑
    部分具有想像競合裁判上一罪關係，爰不另為無罪之諭知。審酌被告丙○○、乙○○、甲○○僅因細故共同妨害他人行使權利，就犯行之分擔以丙○○為重，甲○○為輕，犯後諉過之情以被告丙○○、乙○○為重，惟告訴人丁○○已於本院
    表示原諒之意等一切情狀，量處如主文所示之刑，並諭知如易科罰金之折算標準
    。再按緩刑之宣告，除應具備一定條件外，並須有可認為以暫不執行刑罰為適當
    之情形，始得為之，屬法院裁判時得依職權裁量之事項，法院行使此項裁量職權
    時，應受比例原則、平等原則等一般法律原則之支配；此之所謂比例原則，指法
    院行使此項職權判斷時，須符合客觀上之適當性、相當性及必要性之價值要求，
    不得逾越，用以維護刑罰之均衡；本案被告乙○○、甲○○前未曾受有期徒刑以
    上刑之宣告係屬初犯，品性非劣，就犯行之分擔較輕，經此刑之宣告後，應知警
    惕而無再犯之虞，本院因認暫不執行其刑為當，予以宣告緩刑，用啟自新，至被
    告丙○○就本件犯行之分擔較重，就犯罪亦係基於首謀之地位，其犯罪顯非係一
    時失慮所致，又否認犯行不知悔悟，斟酌其性格及犯後態度，顯難收緩刑之效，
    爰不為緩刑之諭知，均併此說明。
三、公訴意旨另以：被告丙○○於事實欄一犯行後，基於傷害人身體之犯意，持事先
    準備之鐵器（未扣案）朝丁○○頭部毆打（丁○○當時頭戴安全帽坐於機車上）
    ，丁○○因而人車倒地，丙○○再對丁○○揚言「這次給你脖子掉下來，下次就
    給你頭殼斷掉」，並再以該支鐵器朝丁○○頸部毆打一下後，丙○○見丁○○已
    倒地後始罷手，丁○○因而受有頭部挫傷、腦震盪及頸部扭傷之傷害，因認被告
    陳斌另涉犯刑法第二百七十七條第一項傷害罪嫌。按告訴乃論之罪，告訴人於第
    一審辯論終結前，得撤回其告訴；告訴經撤回者，應諭知不受理之判決，刑事訴
    訟法第二百三十八條第一項、第三百零三條第三款分別定有明文。次按刑法第二
    百七十七條第一項之普通傷害罪，依同法第二百八十七條之規定，須告訴乃論。
    本件傷害罪部分，茲據告訴人丁○○於本院審理中撤回告訴，依據上述說明，本
    應為不受理之諭知，惟公訴人認此部分與上述有罪部分有牽連犯之裁判上一罪關
    係，爰不另為不受理之諭知。
據上論斷，應依刑事訴訟法第二百九十九條第一項前段，刑法第二十八條、第三百零
四條第一項、第四十一條第一項前段、第七十四條第一款，罰金罰鍰提高標準條例第
一條前段、第二條，判決如主文。
中      華      民      國      九十二      年     五     月     六     日
                                      臺灣屏東地方法院刑事第四庭
                                          法  官   郭書豪
右正本證明與原本無異。
如不服本判決應於收受本判決後送達後十日內向本院提出上訴書狀，其未敘述上訴理
由者，並得於提起上訴後十日內向本院補提理由書狀（均須按他造當事人之人數附繕
本 ）「切勿逕送上級法院」
                                          書記官   唐淑嫻
中      華      民      國      九十二      年     五     月     六     日
附錄法條：
中華民國刑法第三百零四條第一項：
(強制罪)
以強暴、脅迫使人行無義務之事或妨害人行使權利者，處三年以下有期徒刑、拘役或
三百元以下罰金。


司法院資訊處製作；財團法人民間司法改革基金會備份。
